臺灣高雄地方法院刑事判決　　　　　　　95年度易字第2368號
公　訴　人　臺灣高雄地方法院檢察署檢察官
被　　　告　乙○○
選任辯護人　許清連律師
　　　　　　李錦臺律師
上列被告因詐欺案件，經檢察官提起公訴（95年度偵字第29488
號），本院判決如下：
    主  文
乙○○幫助意圖為自己不法之所有，以詐術使人將本人之物交付
，處有期徒刑伍月，如易科罰金，以新臺幣壹仟元折算壹日。
    事  實
一、乙○○得預見收購金融帳戶之人，係將所申購之帳戶用以供
    被害人匯入款項，藉此作為犯罪之工具，竟仍基於幫助他人
    詐欺遂行詐欺取財之不確定故意，於民國95年8 月間某日，
    在不詳地點，將其向中華郵政股份有限公司後勁郵局（下稱
    後勁郵局）所申辦帳戶（帳號：00000000000000）之存簿、
    晶片卡、密碼、印章等物，交予姓名年籍不詳之詐欺集團成
    員使用。嗣該詐騙集團成員意圖為自己不法之所有，於95
    年9 月8 日上午8 時許，撥打丙○○之電話，佯稱丙○○積
    欠電話費新台幣（下同）1 萬8750元未繳納，且信用卡亦遭
    盜刷，需依指示匯款入乙○○之帳戶內，其銀行帳戶始不會
    遭凍結云云；致使丙○○陷於錯誤，於同日上午11時10分許
    ，前往臺灣銀行德芳分行，將30萬元（不含手續費）匯入該
    詐欺集團所指示之前開乙○○之帳戶內。嗣經丙○○發覺有
    異始知受騙，而報警循線查悉上情。
二、案經高雄市政府警察局楠梓分局移送臺灣高雄地方法院檢察
    署檢察官偵查起訴。
    理  由
一、查證人即被害人丙○○之證述，及卷附之後勁郵局客戶開戶
    資料、查詢帳戶最近交易資料、臺灣銀行匯出匯款回條聯、
    客戶歷史交易清單等書證，均屬被告以外之人於審判外之陳
    述或書面陳述，屬於傳聞證據，惟公訴人、被告、辯護人就
    上開證據之證據能力，於言詞辯論終結前均未聲明異議，本
    院復審酌該證據作成之情形並無任何不當之情形，且與待證
    事實有關，認適當作為證據，爰依刑事訴訟法第159 條之5
    第2 項規定，認上開證據均具有證據能力，合先敘明。
二、訊據被告乙○○固坦承申辦上開後勁郵局帳戶之事實，惟矢
    口否認有何幫助詐欺之犯行，辯稱：其帳戶之存簿、晶片卡
    係放置於機車置物箱內遺失的，且密碼係寫在一張紙上並與
    存簿、晶片卡放在一起遺失，大約是在申辦晶片卡後1 個月
    遺失。嗣其母甲○○因要辦理保險事宜而向其借帳戶時始知
    遺失，其後來有要向郵局掛失並報案，但均因故而未完成掛
    失及報案手續，是其並未幫助詐欺云云。經查：
（一）上開郵局帳戶係被告乙○○本人所申請開立一節，業經被
      告坦承不諱，並有後勁郵局客戶基本資料1 份在卷可稽，
      而被害人丙○○遭詐騙集團份子詐騙而匯出300,000 元至
      被告上開帳戶內之情節，亦據被害人於警詢時指述綦詳，
      復有臺灣銀行匯出匯款回條聯、客戶歷史交易清單等附卷
      可憑，是此部分之事實，堪可認定。
（二）被告固辯稱：上開帳戶之存簿、晶片卡係放置於機車置物
      箱內遺失的，且密碼係寫在一張紙上並與存簿、晶片卡放
      在一起遺失，大約是在申辦晶片卡後1 個月遺失云云。惟
      按金融存款帳戶，事關存戶個人財產權益之保障，一般人
      為免存簿、提款卡或印章遺失，造成財物上之損失或他人
      盜用之困擾，均會妥善保存，甚而會將上開物品分開保管
      ，以避免同時遺失所造成之風險。本件被告將上開郵局存
      簿、晶片卡、密碼一起放置機車置物箱內而置之不理，此
      舉已與常理相違。再者，上揭後勁郵局帳戶於95年9 月6
      日時存簿內僅餘存款45元，當日並核發晶片卡，嗣於同年
      月8 日被害人丙○○跨行匯入300,000 元後，隨即於同日
      遭以現金提款之方式提領300,000 元等情，有客戶歷史交
      易清單1 紙（本院卷第35頁）在卷可稽。是被害人丙○○
      於上開帳戶申辦晶片卡後2 日（即95年9 月8 日）即遭詐
      騙，此亦與被告供稱：上開晶片卡係其所申辦，該晶片卡
      、存簿、密碼是在申辦後1 個月遺失云云（參本院卷第42
      、49頁）之情節已有不符。況上開帳戶於95年8 月17日及
      同年月18日分別以無摺存款方式存入2,000 元、7,000 元
      、2,300 元、2,000 元，再於當日分別以卡片提款方式提
      領一空之事實，有上開歷史交易明細附卷足憑。審之自詐
      騙集團之角度審酌，渠等既知利用他人之帳戶掩飾犯罪所
      得，當知社會上一般正常之人如帳戶存摺、提款卡、印鑑
      遭竊或遺失，為防止拾得或竊得之人盜領其存款或做為不
      法使用而徒增訟累，必於發現後立即報警或向金融機構辦
      理掛失止付，在此情形下，如仍以該帳戶作為犯罪工具，
      則在渠等向他人詐騙，並誘使被害人將款項匯入該帳戶後
      ，極有可能遭帳戶所有人自行提領或掛失止付而無法提領
      ，則渠等大費周章從事於犯罪之行為，甘冒犯罪後遭追訴
      、處罰之風險，卻只能平白無故替原帳戶所有人匯入金錢
      ，而無法得償犯罪之目的，是以犯罪集團若非確定該帳戶
      所有人不會報警、掛失止付或自行提領帳戶內金額，以確
      定渠等能自由使用該帳戶提款、轉帳，當不至於以該帳戶
      從事犯罪，故上開於95年8 月17、18日存款後立即提領之
      舉動，堪認係詐騙集團在測試上開帳戶之使用情況。再衡
      以被害人丙○○匯款入上開帳戶後，隨即於當日即遭詐騙
      集團成員以現金提款之方式領取，足見該詐騙集團，於向
      被害人詐騙時，確有把握該帳戶不會被帳戶所有人掛失止
      付，而此等確信，在該帳戶係拾得、竊得或其他未經同意
      而使用他人帳戶之情形，實無發生之可能，且一般臨櫃現
      金提款需具備印鑑，此亦與被告供稱從未遺失印章之情節
      相違背（參本院卷第48頁）。故被告乙○○前揭所辯不僅
      無法提出實據，且與常理不符，亦與其上開郵局帳戶歷史
      交易明細相左，足見其上開所辯係避重就輕之詞，不足採
      信。從而，本件被告乙○○將存簿、晶片卡、密碼提供詐
      騙集團使用以幫助詐欺取財犯行，堪以認定。
（三）末查金融帳戶係個人理財之工具，一般人向金融機構申請
      開立帳戶，並無任何法令限制，只須提出身分證、印章即
      可辦理開戶申請，此為眾所週知之事實，則依一般人之社
      會生活經驗，苟見他人不自己申請開立帳戶而蒐集不特定
      人之帳戶使用，衡情當知渠等取得之帳戶乃被利用從事與
      財產有關之犯罪，以被告為成年人之智識、經驗，對此當
      無不知之理，竟提供自己帳戶供他人使用，足認其應可預
      見帳戶提供予他人係用於財產犯罪，供存入某筆資金後再
      行領出，而該筆資金之存入及提領過程係有意隱瞞流程及
      防止行為人身份曝光以逃避查緝之用意；且被告教育程度
      係高中肄業，有警詢筆錄存卷可查，惟數年來詐欺取財之
      犯罪類型層出不窮，該等犯罪，多數均係利用人頭帳戶作
      為詐騙所得款項之出入帳戶，並經媒體廣為披載，被告係
      有相當智識之成年人，對此應知之甚詳。綜上開說明，被
      告顯有幫助他人詐欺取財之不確定故意至明。
（四）至被告之母甲○○雖到庭證稱：其於95年9 月初向被告要
      存簿辦理保險事宜時，被告有向其表示該簿子掉了等語（
      參本院卷第44頁）。惟此僅能證明證人甲○○於95年9 月
      初向被告要帳戶存簿之時，該存簿已不在被告持有之狀態
      ，並不足以作為對被告有利之認定。另被告之辯護人為被
      告辯稱：因該帳戶內存款不多，故被告始基於輕忽之心態
      將上開帳戶之存簿、晶片卡、密碼等物置於機車置物箱；
      況被告如提供其帳戶供詐騙集團使用，必不會於被害人受
      騙之前2 天前往申辦晶片卡云云。惟本件被害人於該帳戶
      申辦晶片卡後2 日即遭詐騙之事實，已如前述，此即與被
      告供陳該帳戶於申辦晶片卡後約1 個月遺失之情節不符，
      是該晶片卡是否被告親自所申辦，即有可疑。另參諸卷附
      之歷史交易清單，該帳戶分別於95年8 月18日、21日更換
      密碼，此亦與被告供承：其從未變更密碼等語（參本院卷
      第48頁）不合，是倘該晶片卡真如被告所稱係其親自所申
      辦，其又豈會獨忘上開帳戶於申辦晶片卡前曾變更2 次密
      碼之情？是被告之辯護人上開所辯，亦不足採。
（五）綜上，本件事證明確，被告幫助他人詐欺取財之犯行，堪
      以認定。
三、按刑法上之幫助犯，係對於犯罪與正犯有共同之認識，而以
    幫助之意思，對於正犯資以助力，而未參與實施犯罪之行為
    者而言，最高法院著有75年度臺上字第1509號、84年度臺上
    字第5998號及88年度臺上字第1270號判決意旨可供參照。是
    以，如未參與實施犯罪構成要件之行為，且係出於幫助之意
    思提供助力，即屬幫助犯，而非共同正犯。本件被告乙○○
    提供其所有之後勁郵局帳戶存摺、印章、晶片卡及密碼予姓
    名年籍不詳之詐欺集團成員使用，使該詐騙集團成員得基於
    詐欺取財之犯意而向被害人丙○○詐取財物，並以被告所提
    供之郵局帳戶供作指定匯款之帳戶以規避檢警機關之追緝，
    遂行其詐欺取財之犯行，是其提供帳戶連同存摺、印章、晶
    片卡及密碼供人使用之行為，對於該員遂行詐欺取財犯行，
    資以助力，揆諸上開判決意旨，自應成立幫助詐欺取財罪。
    故核被告所為，係犯刑法第30條第1 項、第339 條第1 項之
    幫助詐欺取財罪。其實施詐欺構成要件以外之行為，係幫助
    犯，應依刑法第30條第2 項之規定，按正犯之刑減輕之。爰
    審酌被告提供帳戶存摺而對於犯罪集團之詐欺取財犯行提供
    助力，其犯罪動機、手段均不足取，又其提供帳戶供他人使
    用以逃避犯罪之查緝，嚴重破壞社會治安及有礙金融秩序，
    助長犯罪歪風，並增加追緝犯罪及被害人尋求救濟之困難，
    實有不該，且犯後猶矢口否認犯行，難見有何悔意，惟念及
    其前無前科，有台灣高等法院被告前案紀錄表1 份在卷足憑
    ，及被害人丙○○因本件被告之犯行而受之損失為30萬元、
    所生危害不輕等一切情狀，量處如主文所示之刑，並考量本
    件被告係高中肄業、目前無業在家暫養身體等情，諭知以新
    台幣1,000 元為易科罰金之折算標準，以示懲儆。
據上論斷，應依刑事訴訟法第299 條第1 項前段，刑法第30條、
第339 條第1 項、第41條第1 項前段，刑法施行法第1 條之1 ，
判決如主文。
本案經檢察官丁○○到庭執行職務。
中　　華　　民　　國　　96　　年　　3 　　月　　8 　　日
                  刑事第八庭  審判長法  官  李政庭
                                    法  官  賴文姍
                                    法  官  王俊彥
如不服本判決，應於判決送達後10日內，向本院提出上訴狀。
以上正本證明與原本無異。
中　　華　　民　　國　　96　　年　　3 　　月　　8 　　日
                                    書記官  鄭永媚
附錄本判決論罪之法條：
刑法第339條第1項
（普通詐欺罪）
意圖為自己或第三人不法之所有，以詐術使人將本人或第三人之
物交付者，處5 年以下有期徒刑、拘役或科或併科1 千元以下罰
金。
